【裁判字號】    95,訴,501
【裁判日期】    950913
【裁判案由】    違反槍砲彈藥刀械管制條例
【裁判全文】
臺灣臺北地方法院刑事判決               95年度訴字第501號
公  訴  人  臺灣臺北地方法院檢察署檢察官
被      告  乙○○
                    (現另案於臺灣臺北監獄執行中)
指定辯護人  本院公設辯護人  沈芳萍
上列被告因違反槍砲彈藥刀械管制條例案件，經檢察官提起公訴
（九十五年度偵字第三六七七號），本院判決如下：
    主  文
乙○○未經許可持有可發射子彈具有殺傷力之改造手槍，累犯，
處有期徒刑肆年，併科罰金新台幣拾萬元，罰金如易服勞役以新
台幣壹仟元折算壹日。
扣案之改造手槍 (槍枝編號000000 0000)壹枝沒收。
    事  實
一、乙○○於民國八十二年間因違反麻醉藥品管理條例案件，經
    本院以八十二年度易字第七五六八號判決判處有期徒刑四月
    ，於八十三年一月十七日易科罰金執行完畢。八十五年間復
    因違反麻醉藥品管理條例案件，經本院以八十五年度訴字第
    二一五六號判決判處有期徒刑六月，於八十七年六月四日執
    行完畢。又於八十七年間因違反毒品危害防制條例案件，經
    本院以八十八年度訴字第四十二號判決判處有期徒刑四月，
    於八十八年九月九日易科罰金執行完畢。八十八年再因贓物
    案件經本院以八十九年度店簡字第九十二號判決判處有期徒
    刑六月，於九十一年五月三十日執行完畢。八十八年間復因
    違反毒品危害防制例案件，經本院以九十年度易緝字第一八
    一號判決判處有期徒刑四月，九十年間又因違反毒品危害防
    制條例案件，經本院以九十一年度訴字第二四七號判決，分
    別判處有期徒刑八月及五月，上開三罪經本院以九十一年聲
    字第七八三號定應執行之刑有期徒刑一年二月，於九十四年
    六月二十四日執行完畢。
二、詎乙○○仍不知悔改，明知具有殺傷力之各式槍砲、彈藥，
    依槍砲彈藥刀械管制條例第四條第一項第一、二款及同法第
    五條之規定，未經中央主管機關許可，不得非法持有。竟於
    九十五年一月二十四日前三、四日間某時，在台北縣中和市
    ○○街某處，自劉大虎處收受仿ＢＥＲＥＴＴＡ廠八四型半
    自動手槍製造槍枝之槍身組合土造金屬槍管及土造金屬滑套
    而成之具殺傷力改造手槍一枝 (含彈匣一個，槍枝編號
    000000 0000)及具傷殺力之土造子彈五顆，並隨身攜帶，嗣
    於九十五年一月二十四日夜間十一時三十分許，在臺北市○○區○○街一三五巷九弄二十五號前，因另違反毒品危害防
    制條例案件遭通緝而為警逮捕，並扣得上開改造手槍一把及
    子彈五發。
三、案經臺北市政府警察局移送臺灣臺北地方法院檢察署檢察官
    偵查起訴。
    理  由
壹、有關證據能力部分：
(一)被告乙○○主張其製作警詢筆錄時因毒癮發作而意識不清，
    其警詢之筆錄無證據能力云云。經查，被告於偵查及本院進
    行準備程序中均未提及製作警詢筆錄時處於意識不清之狀態
    ，嗣於本院審理時始表示因毒癮發作而意識不清，已有可疑
    。而證人即查獲本案之刑警大隊偵五隊警員楊健存於本院審
    理時證稱：被告於被查獲隔天因毒癮發作，曾送醫，待其意
    識清楚後始製作筆錄等語 (見本院九十五年八月九日審理筆
    錄)，本院衡諸被告於警詢筆錄中能親自簽名捺印，隨後移
    送內勤檢察官訊問時，亦能清楚回答檢察官問話，且未向檢
    察官表示身體有不適之處或警詢筆錄有何以不正方法取供之
    處，其嗣後主張製作警詢筆錄時因毒癮發作而意識不清，認
    警詢筆錄無證據能力，尚無可採。
(二)本件證人劉大虎業已死亡，有其個人基本資料查詢結果在卷
    可憑，證人即警員楊健存於本院審理時到庭證稱證人劉大虎
    為警查獲及製作筆錄之經過，而證人劉大虎之證言為證明犯
    罪事實之存否所必要，其警詢筆錄經警作證亦具有可信之特
    別情形，依刑事訴訟法第一百五十九條之三第一款之規定，
    得為證據。
貳、訊據被告乙○○坦承於上揭時、地，為警查獲如事實欄所載
    之改造手槍一枝及土造子彈五顆之事實，惟矢口否認有何持
    有上開改造手槍及土造子彈之犯行，辯稱：甲○○至其住處
    購買古董時，遺留包包一只，其不知包包內放有扣案之槍彈
    云云。經查：
一、自被告隨身攜帶之包包中扣得之槍、彈，經送鑑定，認送鑑
    之手槍一枝 (槍枝編號0000000000)，係仿ＢＥＲＥＴＴＡ
    廠八四型半自動手槍製造槍枝之槍身組合土造金屬槍管及土
    造金屬滑套而成之改造手槍，擊發功能正常，可擊發適用之
    子彈，認具殺傷力。送鑑子彈五顆，認分別係由土造金屬彈
    殼加裝直經八點八ＭＭ至九點零ＭＭ金屬彈頭而成之土造子
    彈，均可擊發，認具殺傷力，此有內政部警政署刑事警察局
    九十五年三月九日刑鑑字第０九五００一五０七一號槍彈鑑
    定書及該局九十五年六月二十日刑鑑字第０九五００五四四
    一三號函在卷可憑，是扣案槍、彈確係槍砲彈藥刀械管制條
    例規定未經中央主管機關許可，不得非法持有之物。
二、被告雖以前詞置辯，惟：
(一)被告於警詢中坦承：扣案槍、彈係於被查獲前三至四天，在
    臺北縣中和市向劉大虎所借，供防身之用等語 (見偵查卷第
    十頁)。核與證人劉大虎為警查獲供稱：其於九十五年一月
    十九日、二十日間，在臺北縣中和市○○街借扣案之槍枝予
    乙○○，當時乙○○說與別人有糾紛，向其借槍防身，其與
    乙○○認識十年之久等語相符 (見卷附劉大虎九十五年一月
    二十六日警詢筆錄)。被告於九十五年一月二十五日檢察官
    內勤訊問時就劉大虎將上開槍彈交予其一節 (見偵查卷第二
    十九頁反面)，所供與劉大虎亦屬相符，雖被告就證人劉大
    虎交付系爭槍、彈之地點改稱係興隆路，嗣後並翻異前供稱
    ：係劉大虎之朋友甲○○遺忘包包於該處，其不知包包內有
    槍、彈云云，此部分核係被告事後卸責之詞，不足採信。
(二)證人即與被告同時為警查獲之女友丙○○於本院審理時證稱
    ：九十五年一月二十四日晚上十一點在溪洲街為警查獲時，
    警察從被告所背之包包中起出扣案之槍、彈，被告並無向其
    提過有人跟他買古董，把東西忘了放在家裡，亦未提過甲○○，其知道被告的朋友劉大虎有東西掉在被告那邊，其與被
    告從雲林回來，已跟對方約好，要把東西拿去還等語 (見本
    院九十五年六月二十一日審理筆錄)。證人丙○○係被告女
    友與被告一同自木柵南下雲林，證人丙○○表示遺忘包包於
    被告處之朋友係劉大虎並非甲○○，與被告之辯詞已有不符
    ，況證人丙○○亦從未聽被告提及甲○○及提及有人跟他買
    古董，把東西忘了放在家裡一節，且依一般經驗法則，若友
    人遺忘包包於住處，不數日後聯絡返還即可，當無隨身攜帶
    南來北往之理，是被告之辯詞是否可採，非無可疑。
(三)證人即查獲本案之刑警大隊偵五隊警員楊健存到庭證稱：被
    告因毒品案件遭通緝，有線報指出被告與其女友與人交易毒
    品隨身攜帶槍枝，其於查獲當日埋伏查獲被告，於其手拿包
    中起出扣案槍、彈，彈匣跟子彈都在槍枝裡面，擊槌處於待
    發狀態，被告當時表示槍枝係劉大虎交付，劉大虎第二天也
    就被我們抓到，劉大虎有承認被告的槍是他交付的，被告為
    警查獲之包包中尚放有隨身用品例如皮夾及錢，我們起獲槍
    枝時被告並沒有驚訝之情，亦沒有表示其不知包包內放有槍
    枝，僅表示會配合警方辦案，被告並沒有告訴警方他不知道
    包包裡面是槍等語 (見本院九十五年八月九日審判筆錄)。
    細繹證人楊健存上開證詞，得知被告為警查獲之上開包包中
    除放置系爭槍彈外，另放有隨身用品，例如：皮夾及錢，而
    扣案之槍、彈係金屬材質，有相當之重量，被告取用隨身日
    常用品之時，焉有不知該包包內係何物之理。況被告為警查
    獲並起出槍、彈時並無驚訝之情，亦未表示不知包包內置放
    之物係槍、彈，與全然不知包包內係何物，而當場遭警查獲
    之人應有之臨場反應不同，被告辯稱：其不知包包內係放槍
    、彈一節，無可採信。
(四)證人甲○○到庭作證稱：其認識被告與劉大虎，亦曾至被告
    位於萬芳路之家中購買古董，但並無留下包包忘記取走，其
    曾見過劉大虎持有扣案槍枝，扣案槍枝並非其所有，亦非其
    遺留在被告處等語 (見本院九十五年八月二十三日審理筆錄
    )，益證被告上開辯詞無可採信。
三、綜上所述，被告之隨身包包內為警查獲上開槍、彈，經鑑定
    均有殺傷力，被告對於槍、彈來源及其是否知道扣案之物為
    槍彈之辯詞，無可採信。本件事證明確，被告之犯行已堪認
    定，應予依法論科。
四、按刑法業於九十四年二月二日修正公布，且依刑法施行法第
    十條之一規定，已於本件被告行為後之九十五年七月一日生
    效施行，關於新舊法之比較適用，自應依刑法第二條第一項
    「按行為後法律有變更者，適用行為時之法律，但行為後之
    法律有利於行為人者，適用最有利於行為人之法律」之規定
    ，依「從舊從輕」原則而為比較；且比較時應就罪刑有關之
    共犯、未遂犯、想像競合犯、牽連犯、連續犯、結合犯，以
    及累犯加重、自首減輕暨其他法定加減原因（如身分加減）
    與加減例等一切情形，綜其全部罪刑之結果而為比較（最高
    法院九十五年五月二十三日九十五年度第八次刑庭會議決議
    參照）。爰先就本件新舊法比較結果論述如下：
(一)按槍砲彈藥刀械管制條例第八條第四項、第十二條第四項之
    未經許可持有改造手槍罪及未經許可持有子彈罪，其法定刑
    應分別併科新臺幣七百萬元、三百萬元以下之罰金。依被告
    行為時即修正前刑法第三十三條第五款規定，罰金最低額為
    銀元一元，依現行法規所定貨幣單位折算新臺幣條例第二條
    折算為新臺幣之結果，前揭未經許可持有改造手槍罪其法定
    刑應併科銀元一元即新臺幣三元以上、新臺幣七百萬元以下
    罰金，上開未經許可持有子彈罪其法定刑應併科銀元一元即
    新臺幣三元以上、新臺幣三百萬元以下罰金；惟修正後刑法
    第三十三條第五款就罰金刑規定為「新臺幣一千元以上，以
    百元計算之」，顯已將罰金刑之最低額提高為新臺幣一千元
    以上。經比較上述新舊法，認適用被告行為後之前揭新法規
    定，對被告並非較為有利。
(二)關於累犯之部分，修正前刑法第四十七條係規定「受有期徒
    刑之執行完畢，或受無期徒刑或有期徒刑一部之執行而赦免
    後，五年以內再犯有期徒刑以上之罪者，為累犯，加重本刑
    至二分之一」，修正後刑法第四十七條第一、二項之規定則
    為：「受徒刑之執行完畢，或一部之執行而赦免後，五年以
    內故意再犯有期徒刑以上之罪者，為累犯，加重本刑至二分
    之一」、「第九十八條第二項關於因強制工作而免其刑之執
    行者，於受強制工作處分之執行完畢或一部之執行而免除後
    ，五年以內故意再犯有期徒刑以上之罪者，以累犯論」。
    本件被告係故意再犯有期徒刑以上之罪，無論依新舊法均構
    成累犯，比較新舊法之結果，舊法對被告並無不利之情形。
(三)關於易服勞役之折算標準，修正前刑法第四十二條第二、三
    項係規定「易服勞役以一元以上三元以下，折算一日。但勞
    役期限不得逾六個月」、「罰金總額折算逾六個月之日數者
    ，以罰金總額與六個月之日數比例折算」，其易服勞役之折
    算標準，依修正前罰金罰鍰提高標準條例第二條前段（該條
    文現已刪除）規定，係就其原定數額提高為一百倍折算一日
    ，是依被告行為時之易服勞役折算標準，係以銀元三百元即
    新臺幣九百元折算一日；惟修正後刑法第四十二條第三、五
    項則規定為：「易服勞役以新臺幣一千元、二千元、三千元
    折算一日。但勞役期限不得逾一年」、「罰金總額折算逾一
    年之日數者，以罰金總額與一年之日數比例折算」，係以新
    臺幣一千元、二千元、三千元之標準折算一日。經比較新舊
    法，以新法之易服勞役折算標準較有利於被告。
(四)綜上所述，本件綜其全部比較結果，認修正後法定罰金刑之
    最低額雖有提高，惟修正後之罰金易服勞役標準較諸修正前
    規定對被告為有利，整體比較適用結果，仍認新法對被告較
    為有利，自應依刑法第二條第一項後段規定，適用有利於被
    告之新法規定，以為論處。
五、核被告所為，係犯槍砲彈藥刀械管制條例第八條第四項及第
    十二條第四項之非法持有具殺傷力之改造手槍及子彈罪。被
    告自九十五年一月二十四日前三、四日某時，自劉大虎處取
    得上開槍、彈時起，至同年月二十四日晚間十一時三十分許
    經警查獲時為止，其間之持有槍、彈之行為，均屬持有行為
    之繼續，應僅各論以一罪。被告同時自劉大虎處取得上開槍
    彈，係以一行為同時觸犯上開二罪名，應依刑法第五十五條
    論以想像競合犯，從一重處斷。被告有事實欄一所載之犯罪
    科刑執行情形，其受有期徒刑執行完畢，五年內故意再犯有
    期徒刑以上之本罪，為累犯，應依刑法第四十七條之規定加
    重其刑。爰審酌被告之品行、犯罪之動機、目的、手段、所
    生危害及犯罪後之態度等一切情狀，量處如主文所示之刑，
    罰金部分並諭知易服勞役之折算標準，以示懲儆。
六、扣案之如主文第二項所示之改造手槍一枝，經鑑驗具有殺傷
    力，已如前述，為違禁物，不問屬於被告所有與否，應依刑
    法第三十八條第一項第一款宣告沒收，至於土造子彈五顆，
    雖均具有殺傷力，惟於鑑定過程中取樣試射，已因擊發而失
    其違禁物之性質，故均不宣告沒收，爰予敘明。
據上論斷，應依刑事訴訟法第二百九十九條第一項前段，槍砲彈
藥刀械管制條例第八條第四項、第十二條第四項，刑法第二條第
一項但書、第十一條、第五十五條、第四十七條、第四十二條第
三項、第三十八條第一項第一款，現行法規所定貨幣單位折算新
台幣條例第二條，判決如主文。
本案經檢察官郭瑜芳到庭執行職務。
中    華    民    國  九十五  年  九  月  十三   日
                  刑事第九庭審判長    法  官  蘇素娥
                                      法  官  黃紹紘
                                      法  官  林怡秀
上正本證明與原本無異。
如不服本判決，應於判決送達後10日內向本院提出上訴狀 (應抄
附繕本)。
                                      書記官  林妙穗
中    華    民    國  九十五  年  九  月  十三   日
附錄本案論罪科刑法條全文
槍砲彈藥刀械管制條例第八條
未經許可，製造、販賣或運輸鋼筆槍、瓦斯槍、麻醉槍、獵槍、
空氣槍或第4條第1項第1款所定其他可發射金屬或子彈具有殺傷
力之各式槍砲者，處無期徒刑或5年以上有期徒刑，併科新臺幣1
千萬元以下罰金。
未經許可，轉讓、出租或出借前項所列槍枝者，處 5 年以上有期
徒刑，併科新臺幣 1 千萬元以下罰金。
意圖供自己或他人犯罪之用，而犯前二項之罪者，處無期徒刑或
 7 年以上有期徒刑，併科新臺幣 1 千萬元以下罰金。
未經許可，持有、寄藏或意圖販賣而陳列第 1 項所列槍枝者，處
 3年以上10年以下有期徒刑，併科新臺幣700萬元以下罰金。
第 1 項至第 3 項之未遂犯罰之。
槍砲彈藥刀械管制條例第十二條第四項
未經許可，持有、寄藏或意圖販賣而陳列子彈者，處五年以下有
期徒刑，併科新台幣三百萬元以下罰金。


司法院資訊處製作；財團法人民間司法改革基金會備份。
